【裁判字號】    89,訴,1429
【裁判日期】    900809
【裁判案由】    拆屋還地
【裁判全文】
臺灣士林地方法院民事判決  八十九年度訴字第一四二九號
    原      告    乙○○
    複  代理人    甲○○
    原      告    丙○○
                  戊○○
    被      告    丁○○
右當事人間請求返還房屋事件，本院判決如左：
    主      文
被告應將坐落台北市○○區○○段二小段五七九地號土地上，門牌號碼台北市士林區
○○○路三九二號建物，如附圖所示Ａ部分（面積四七點二六平方公尺）拆除，將占
用土地返還原告。
訴訟費用由被告負擔。
本判決於原告以新臺幣貳拾伍萬元，或以等值之世華聯合商業銀行股份有限公司古亭
分行無記名可轉讓定期存單為被告供擔保後，得假執行。
    事實及理由
一、本件原告起訴主張：按「所有人對於無權占有或侵奪其所有物者，得請求返還之
    。對於妨害其所有權者，得請求除去之。有妨害其所有權之虞者，得請求防止之
    。」，民法第七百六十七條定有明文。查系爭土地係原告三人所共有，有土地登
    記簿謄本可稽，詎被告竟擅自於系爭土地搭蓋房屋，即門牌編號台北市士林區○
    ○○路三九二號，致侵害原告權益，原告自得依前揭規定訴請被告拆屋還地。並
    聲明如主文所示。被告則以：我有買地，但沒有過戶。又土地經兩手買賣，現在
    土地及建物是我哥哥買的，而且買賣契約上之買受人也是我哥哥的名字等語。並
    聲明：駁回原告之訴。
二、本院依職權勘驗現場，並囑託台北市士林地政事務所派員會同測量製有勘驗筆錄
    及複丈成果圖附卷，並依職權函查台北市士林區○○○段一七四之二地號重測後
    是否為芝蘭段二小段五七九地號。
三、原告主張系爭土地為其所有，然為被告無權占用，其占有如附圖所示Ａ部分，面
    積為四十七．二六平方公尺之事實，業據其提出土地登記簿謄本、戶籍謄本為證
    ，復為被告所自認，且經本院履勘現場及囑託臺北市士林地政事務所派員測量，
    製有土地複丈成果圖及勘驗筆錄附卷可稽，自堪信原告之主張為真正。然被告則
    抗辯系爭土地經兩手買賣，現在土地及建物是我哥哥買的，而且買賣契約上之買
    受人也是我哥哥的名字云云。
四、按所有人對於無權占有或侵奪其所有物者，得請求返還之；對於妨害其所有權者
    ，得請求除去之，民法第七百六十七條定有明文。又原告於起訴原因已有相當之
    證明，而被告於抗辯事實並無確實證明方法，僅以空言爭執者，當然認定其抗辯
    事實之非真正，而應為被告不利之裁判，最高法院十八年上字第一六七九號判例
    可資參照。本件被告雖主張系爭土地經兩手買賣，現在土地及建物是我哥哥買的
    ，而且買賣契約上之買受人也是我哥哥的名字，然為原告所否認，且依被告所提
    之土地買賣契約之內容可知，係就坐落士林區○○路○段一巷三十三號左側土地
    即士林區○○○段一七四之二地號成立買賣，而士林區○○○段一七四之二地號
    重測後為芝蘭段二小段九四地號，亦非本件系爭之芝蘭段二小段五七九地號，此
    亦有台北市士林地政事務所九十年七月十七日北市士地三字第九０六一一九三一
    ００號函在卷可按，而被告復未舉證證明其就系爭土地曾有買賣關係，復未舉證
    有其他原因事由而主張其使用權；自無法證明其係有權占有。故被告辯稱其就系
    爭土地曾有買賣關係存在云云，卻未舉證以實其說，揆諸前揭說明，其辯詞當不
    足採，則原告請求拆屋還地，於法有據。從而原告本於民法第七百六十七條之規
    定，請求被告將上開如附圖所示Ａ部分占用土地之房屋拆除，並將占用之土地返
    還原告，自屬有據，應予准許。
五、本件原告陳明願供擔保，請准宣告假執行，經核無不合，爰酌定如主文所示之擔
    保金額准許之。
六、本件判決基礎已臻明確，兩造其餘之攻擊防禦方法及訴訟資料經本院斟酌後，核
    與判決不生影響，無一一論述之必要，併予敘明。
據上論結，本件原告之訴為有理由，依民事訴訟法第七十八條、第三百九十條第二項
，判決如主文。
中      華      民      國    九十      年      八      月      九      日
                                        臺灣士林地方法院民事第一庭
~B法      官  陳梅欽
右為正本係照原本作成。
如對本判決上訴須於判決送達後二十日內向本院提出上訴狀。
中      華      民      國    九十      年      八      月     十四     日
~B法院書記官  蔡佳君


司法院資訊處製作；財團法人民間司法改革基金會備份。
